【裁判字號】    97,訴,1171
【裁判日期】    971002
【裁判案由】    偽造文書等
【裁判全文】
臺灣高雄地方法院刑事判決              97年度訴字第1171號
公  訴  人  臺灣高雄地方法院檢察署檢察官
被      告  乙○○
上列被告因偽造文書等案件，經檢察官提起公訴（97年度偵字第
16865號），本院判決如下：
    主  文
乙○○共同犯詐欺取財未遂罪，處有期徒刑肆月，如易科罰金，
以新臺幣壹仟元折算壹日，扣案之SONY ERICSSON 廠牌行動電話
壹支及門號0000000000之SIM 卡壹張均沒收。
其他被訴部分無罪。
    事  實
一、乙○○因無工作，於民國97年6 月8 日經由姓名年籍不詳綽
    號「蟑螂」之成年男子介紹，加入某詐騙集團，以取得詐騙
    金額2 成之代價，擔任「車手」，負責收取詐騙款項之工作
    。嗣於同年6 月10日上午9 時許，乙○○與姓名年籍不詳之
    詐騙集團成員意圖為其不法所有而基於詐欺取財之犯意聯絡
    ，由另一名姓名年籍不詳之成年詐騙集團成員，冒稱「桃園
    地檢署黃姓檢察官」，以電話向丙○○佯稱：其在桃園地區
    涉及一件臺灣銀行詐騙案，需繳交新臺幣（下同）100 萬元
    保證金，才可將其案件圓滿解決，否則包含其先前涉及之詐
    欺、竊盜、殺人等案件，至少要被關12年云云，致丙○○陷
    於錯誤，於同日上午11時許至臺灣銀行左營分行領取100 萬
    元款項後，察覺有異隨即報警處理。而乙○○因接獲該名綽
    號「蟑螂」之成年男子通知，即依指示於同日下午3 時5 分
    許，與該名綽號「蟑螂」之成年男子共同駕車前往高雄市○
    ○區○○路147 巷6 號前，由乙○○下車向丙○○取款之際
    ，為埋伏之員警當場查獲，並扣得乙○○所有，用以聯絡詐
    欺集團成員之SONY ERICSSON 廠牌行動電話1 支及門號0000
    000000 之SIM 卡1 張。
二、案經高雄市政府警察局左營分局報告臺灣高雄地方法院檢察
    署檢察官偵查起訴。
    理  由
甲、證據能力部分
    按被告以外之人於審判外之言詞或書面陳述，除法律有規定
    者外，不得作為證據；被告以外之人於審判外之陳述，雖不
    符刑事訴訟法第159 條之1 至第159 條之4 之規定，而經當
    事人於審判程序同意作為證據，法院審酌該言詞陳述或書面
    陳述作成時之情況，認為適當，亦得為證據，當事人、代理
    人或辯護人於法院調查證據時，知有第159 條第1 項不得為
    證據之情形，而未於言詞辯論終結前聲明異議者，視為有前
    項之同意，刑事訴訟法第159 條第1 項、第159 條之5 分別
    定有明文。被害人丙○○於警詢時所為之陳述，雖屬被告以
    外之人於審判外之言詞陳述，然當事人於審判程序對於上開
    證據方法之證據能力並未爭執，本院審酌前開審判外之言詞
    陳述於作成時之情況，並無違法不當或證明力明顯過低之瑕
    疵，應得作為證據。
乙、實體部分
壹、有罪部分
一、訊據被告乙○○對於前開犯罪事實坦承不諱，核與證人即被
    害人丙○○於警詢中之證述情節相符（見偵查卷第10頁），
    並有搜索扣押筆錄、扣押物品目錄表、扣押物品收據、照片
    4 張在卷可稽（見偵查卷第18至22、27至28頁），足見被告
    前開任意性自白與事實相符，被告犯行堪以認定，應依法論
    科。
二、核被告所為，係犯刑法第339 條第3 項、第1 項之詐欺取財
    未遂罪。被告已著手於犯罪行為之實行，惟出面取款之際，
    為員警當場查獲，其犯罪尚屬未遂，為未遂犯，爰依刑法第
    25條第2 項規定，按既遂犯之刑減輕其刑。被告與綽號「蟑
    螂」之成年男子及其他姓名年籍不詳之詐騙集團成員間，有
    犯意聯絡及行為分擔，應論以共同正犯。爰審酌被告正值青
    年，不思以正當途徑獲取金錢，而以取得詐騙金額2 成之代
    價，負責收取詐騙款項，助長詐騙之犯罪風氣，及被告坦承
    犯行，參與程度尚輕等一切情狀，量處如主文所示之刑，並
    諭知易科罰金之折算標準。扣案之SONY ERICSSON 廠牌行動
    電話1 支及門號0000000000之SIM 卡1 張，為被告所有，業
    據被告供承在卷，且係供聯絡詐欺集團成員之用，爰依刑法
    第38條第1 項第2 款宣告沒收。
貳、無罪部分
一、公訴意旨另以：被告乙○○與姓名年籍不詳之詐騙集團成員
    基於共同詐欺之犯意，由乙○○以取得詐騙金額2 成之代價
    擔任集團之「車手」，另由詐騙集團成員冒稱「桃園地檢署
    黃姓檢察官」於97年6 月9 日上午8 時許，以電話向丙○○
    佯稱：其在桃園地區涉有詐欺、竊盜、殺人等犯罪行為，因
    多次傳喚未到，現今有兩種方式可以解決，一是到監獄服刑
    ，另一則是繳交170 萬元保證金，只要事後調查確係無辜，
    保證金將會退還云云，並於同日下午1 時30分許，在高雄市
    左營區○○路、埤仔頭街之7-11便利超商旁，由集團內姓名
    年籍不詳之男子身著印有地檢署字樣之藍色制服，假冒地檢
    署員工，又出示行使偽造之「高雄地檢署監管科收據」公文
    書1 紙以取信丙○○，致丙○○因而陷於錯誤，當場交付17
    0 萬元，而詐騙得逞，足以生損害於臺灣桃園地方法院檢察
    署及臺灣高雄地方法院檢察署。因認被告共同涉犯刑法第33
    9 條第1 項之詐欺取財罪嫌及同法第216 條、第211 條之行
    使偽造公文書罪嫌云云。
二、按犯罪事實應依證據認定之，無證據不得認定犯罪事實；不
    能證明被告犯罪者，應諭知無罪之判決，刑事訴訟法第154
    條第2 項、第301 條第1 項分別定有明文。此所謂認定犯罪
    事實之證據，無論其為直接或間接證據，均須達於通常一般
    人均不致有所懷疑，而得確信其為真實之程度，始得據為有
    罪之認定，若其關於被告是否犯罪之證明未能達此程度，而
    有合理性懷疑之存在，致使無法形成有罪之確信，根據「罪
    證有疑、利於被告」之證據法則，即不得遽為不利被告之認
    定（最高法院29年上字第3105號、40年臺上字第86號、76年
    臺上字第4986號判例參照）。
三、公訴人認被告乙○○涉犯共同詐欺取財及行使偽造公文書罪
    嫌，無非係以被害人丙○○於警詢中之證述、偽造之高雄地
    檢署監管科收據等為其主要論據。訊據被告乙○○堅決否認
    有何公訴人所指共同詐欺取財及行使偽造公文書犯行。
四、經查：
（一）姓名年籍不詳之詐騙集團成員冒稱「桃園地檢署黃姓檢察
      官」，於97年6 月9 日8 時許，以電話向丙○○佯稱：其
      在桃園地區涉有詐欺、竊盜、殺人等犯罪行為，因多次傳
      喚未到，現今有兩種方式可以解決，一是到監獄服刑，另
      一則是繳交170 萬元保證金，只要事後調查確係無辜，保
      證金將會退還云云，並於同日13時30分許，在高雄市○○
      區○○路、埤仔頭街之7-11便利超商旁，由集團內姓名年
      籍不詳之男子身著印有地檢署字樣之藍色制服，假冒地檢
      署員工，又出示行使偽造之「高雄地檢署監管科收據」公
      文書1 紙以取信丙○○，致丙○○陷於錯誤，當場交付17
      0 萬元等情，業據被害人丙○○證述在卷（見偵查卷第9
      頁），並有偽造之高雄地檢署監管科收據附卷足憑（見偵
      查卷第16頁）。
（二）然查，證人即被害人丙○○於警詢中證稱：其當天將170
      萬元交給1 名年約20餘歲、身高約168 公分、皮膚白皙、
      瘦瘦的、長得很斯文、操閩南語口音，且身著地檢署藍色
      制服之男子，該男子拿1 張簽收單讓其簽名，並交給其1
      張地檢署之收據，該男子並非被告等語（見偵查卷第9 至
      10頁），可知被告並非97年6 月9 日持偽造之高雄地檢署
      監管科收據向被害人丙○○取款之人，自難僅因該詐騙集
      團於隔日即97年6 月10日再次向被害人丙○○詐騙，係由
      被告負責出面取款，遽認被告對於詐騙集團成員於97年6
      月9 日之詐欺取財及行使偽造公文書之犯行存有犯意聯絡
      及行為分擔，因而，本院對於被告是否成立本罪，仍有合
      理懷疑之存在，致使無法形成有罪之確信，此外，復查無
      其他積極證據足資認定被告確有共同詐欺取財及行使偽造
      公文書之犯行，既不能證明被告犯罪，揆諸前揭規定及說
      明，自應為無罪之諭知。
據上論斷，應依刑事訴訟法第299 條第1 項前段、第301 條第1
項，刑法第28條、第339 條第3 項、第1 項、第25條、第41條第
1 項前段、第38條第1 項第2 款，刑法施行法第1 條之1 ，判決
如主文。
本案經檢察官甲○○到庭執行職務。
中    華    民    國    97    年    10    月    2    日
                  刑事第三庭  審判長法  官  黃三友
                                    法  官  陳億芳
                                    法  官  林依蓉
以上正本證明與原本無異。
如不服本判決應於收受本判決後10日內向本院提出上訴書狀，並
應敘述具體理由，如未敘述上訴理由者，應於上訴期間屆滿後20
日內補提理由書狀於本院（均須按他造當事人之人數附繕本）「
切勿逕送上級法院」。
中    華    民    國    97    年    10    月    2    日
                                    書記官  邱靜銘
附錄論罪法條：
刑法第339條第1項、第3項：
意圖為自己或第三人不法之所有，以詐術使人將本人或第三人
之物交付者，處5 年以下有期徒刑、拘役或科或併科1 千元以下
罰金。
以前項方法得財產上不法之利益或使第三人得之者，亦同。
前二項之未遂犯罰之。


司法院資訊處製作；財團法人民間司法改革基金會備份。
